【裁判字號】    89,上易,502
【裁判日期】    890329
【裁判案由】    詐欺
【裁判全文】
臺灣高等法院臺南分院刑事判決            八十九年度上易字第五二號    Ｇ
      上  訴  人
      即  被  告  甲  ○  ○
右上訴人因詐欺案件，不服臺灣臺南地方法院八十八年度易字第二一三０號中華民國
八十八年十二月十六日第一審判決（起訴案號：臺灣臺南地方法院檢察署八十八年度
偵緝字第一三四號），提起上訴，本院判決如左：
      主      文
上訴駁回。
      事      實
一、甲○○於民國八十二年間，曾犯重利罪，經台灣台南地方法院判處有期徒刑六月
    確定，於八十三年一月二十七日易科罰金執行完畢，仍不知悔改。復意圖為自己
    不法之所有，並基於概括犯意，於民國八十七年四月上旬某日，在台南縣北門鄉
    南鯤鯓廟第二停車場涼亭內，向乙○○佯稱：渠為慈善機構代表，欲探望乙○○
    中風之弟陳和朝以便救助，因從台北下來忘記帶錢，請乙○○先借與新台幣（下
    同）三萬元，俟救助金下來時一起償還，乙○○不知其詐，乃陷於錯誤而如數交
    付。詎甲○○取得現款後迄不償還，而所謂救助金亦無其事，嗣於八十八年九月
    二十八日十三時許，甲○○又承上概括犯意，至台南北門鄉東壁村五五五號乙○
    ○住處，再向乙○○詐稱其弟陳和朝與人發生車禍需要金錢與人和解，要乙○○
    拿一萬元出來，經乙○○找鄰居幫忙至派出所查詢時，甲○○即駕車離去，此次
    詐欺始未得逞。
二、案經台南市警察局第三分局報請台灣台南地方法院檢察署檢察官偵查起訴。
      理      由
一、訊據上訴人即被告甲○○固坦承向乙○○詐騙三萬元之事實不諱，惟矢口否認於
    八十八年九月二十八日有對乙○○詐稱陳和朝車禍之事實，辯稱：伊是車子壞掉
    ，一時情急而向乙○○說陳和朝是伊朋友，拜託先借伊三萬元，而第二次只是對
    乙○○說陳和朝在廁所滑倒並沒有說要拿錢云云。然查，右揭事實，業據告訴人
    乙○○於警訊及偵審時指述歷歷，證人陳和朝於原審亦到庭證稱：伊與被告並不
    認識，亦未曾在廁所滑倒等情，是被告前揭所辯顯不足採，參以被告在不認識陳
    和朝之情況下，無故向告訴人虛構陳和朝車禍或滑倒一事，已與常情有違，而在
    告訴人鄰居報警後旋即逃匿無蹤，綜上足徵其第二次至告訴人家中亦有不法所有
    之意圖。本件事證明確，被告犯行洵堪認定。
二、查被告甲○○意圖為自己不法之所有，以詐術使人將本人之物交付，並詐得三萬
    元既遂，核被告此次所為係犯刑法第三百三十九條第一項之詐欺取財罪。而其第
    二次意圖為自己不法之所有再對乙○○施以詐術欲向其索取一萬元，乙○○尚未
    因此陷於錯誤而未能詐得財物，核其此部分所為係犯刑法第三百三十九條第三項
    、第一項之詐欺取財未遂罪。其先後二次犯行，時間緊接，犯罪基本構成要件相
    同，顯均係基於概括之犯意反覆為之，應依連續犯之規定論以一詐欺取財既遂罪
    並加重其刑。被告上開詐欺取財未遂之犯行，雖未為起訴書所論列，惟此與前揭
    論罪部分為連續犯，屬裁判上一罪之同一案件，為起訴效力所及，本院依法自應
    予以審究。又被告前於八十二年間，因犯重利罪，經本院判處有期徒刑六月確定
    ，於八十三年一月二十七日易科罰金執行完畢，有本院被告全國前案紀錄表在卷
    可按，其於五年之內再犯本件有期徒刑以上之罪，為累犯，應依法加重其刑，並
    依法遞加重之。原審援引刑事訴訟法第二百九十九條第一項前段，刑法第五十六
    條、第三百三十九條第一項、四十七條，罰金罰鍰提高標準條例第一條前段之規
    定，並參酌被告犯罪之動機、目的、手段及所造成危害、所得之利益非鉅、本案
    審結前仍未與告訴人達成民事上和解、犯罪後未能坦認全部犯行而未獲告訴人之
    諒解等一切情狀，量處有期徒刑陸月，以資懲儆。本院經核其認事用法，均無不
    當，量刑亦稱妥適。被告上訴意旨，猶執前詞，否認犯罪，為無理由，應予駁回
    。據上論斷，應依刑事訴訟法第三百六十八條，判決如主文。
本案經檢察官楊治宇到庭執行職務。
附錄本案論罪科刑法條全文：
中    華    民    國      八十九      年      三      月      二十九    日
                                  臺灣高等法院臺南分院刑事第六庭
                                      審判長法官  林    金    村
                                            法官  戴    勝    利
                                            法官  顏    基    典
右正本證明與原本無異。
不得上訴。
                                      法院書記官  呂    嘉    文
中    華    民    國      八十九      年      三      月      三十      日
刑法第三百三十九條第一項：意圖為自己或第三人不法之所有，以詐術使人將本人或
                          第三人之物交付者，處五年以下有期徒刑、拘役或科或
                          併科一千元以下罰金。


司法院資訊處製作；財團法人民間司法改革基金會備份。
